臺灣桃園地方法院民事判決　九十年度親字第一三五號
　　原　　　告　丙○○
　　被　　　告　丁○○
　　被　　　告　乙○○
　　法定代理人　甲○○
右當事人間否認子女事件，本院判決如左：
    主      文
原告之訴駁回。
訴訟費用由原告負擔。
    事      實
甲、原告方面：
一、聲明：
（一）確認被告丁○○與被告乙○○間親子法律關係不存在。
（二）確認原告與被告乙○○間親子法律關係存在。
二、陳述：緣被告乙○○於民國八十九年三月五日出生，係其母甲○○與前配偶丁○○婚姻關係存續中所出生，依現行民法第一千零六十三條規定乃推定為被告丁○○與甲○○之婚生子女，惟實際上，被告乙○○非受胎自被告丁○○，而是甲○○在與被告丁○○婚姻關係存續中與原告媾和受孕，是被告乙○○乃原告己身所
    從出，係原告之親生女；茲甲○○已於八十九年十二月間與被告丁○○離異，現
    被告乙○○由甲○○監護並由原告扶養照護中，而被告乙○○既非自被告丁○○
    處受胎，二人間並無血緣關係，亦無父女親子關係存在，原告與被告乙○○間始
    具有親子血緣關係，卻在被告乙○○戶籍登記上記載生父為被告丁○○，顯與事
    實情況不符，連帶影響基於身份關係所生之財產上法律關係，乃兩造相互間所存
    在法律上身份關係即不明確，需以法院判決始可除去，是原告提起本件確認訴訟
    ，確有其法律上確認利益，爰依法起訴如訴之聲明。
三、證據：提出戶籍謄本三份。
乙、被告乙○○方面：
  一、聲明：同意原告之請求。
  二、陳述：被告乙○○係在八十九年三月五日出生，被告乙○○之法定代理人甲○○與被告丁○○則係在八十九年十二月二十日離婚，然甲○○在與丁○○離婚
      之前即與原告同居，是被告乙○○確非甲○○自被告丁○○受胎所生之女。
丙、被告丁○○方面：
    被告未於言詞辯論期日到場，亦未提出準備書狀作何聲明或陳述。
 　　理　　　由
一、本件被告丁○○經合法通知，未於言詞辯論期日到場，經再傳仍不到場，就其部
    分，爰依職權由原告一造辯論而為判決。
二、原告起訴主張被告乙○○之法定代理人甲○○（即被告之生母）與被告丁○○原
    為配偶關係，甲○○於八十九年三月五日產下被告乙○○，嗣於八十九年十二月
    二十日與被告丁○○離婚，現則與原告同居中。依民法第一千零六十三條規定，
    被告乙○○乃推定為被告丁○○之婚生女，惟被告乙○○實非甲○○自被告丁○○處受胎所生，而是原告使甲○○受胎而生之女，且兩造間身份關係紊亂，將影
    響因身份關係所生財產上法律關係，自有提起確認訴訟之利益，爰起訴請求確認
    被告丁○○與被告乙○○間親子關係不存在，併確認原告與被告乙○○間親子關
    係存在等語；被告乙○○對於乙○○係在其法定代理人甲○○與被告丁○○婚姻
    關係存續中所生，但非自被告丁○○處受胎等情俱不爭執；被告丁○○則未於言
    詞辯論期日到場，亦未提出書狀作何陳述。
三、查被告乙○○之母甲○○於八十四年一月十四日與被告丁○○結婚嗣於八十九年
    十二月二十日離婚，甲○○於八十九年三月五日產下被告乙○○，現則與原告同
    居等情，業據提出戶籍謄本為證，且為原告與到場被告乙○○所不爭執，堪信為
    真實。
四、按妻之受胎，係在婚姻關係存續中者，依民法第一千零六十三條第一項之規定，
    推定其所生子女為婚生子女，前項推定如夫妻之一方能證明妻非自夫受胎者，得
    依同條第二項之規定以訴否認之，但應於知悉子女出生之日起，一年內為之。而
    確認親子關係不存在之訴，在子女係受婚生推定之子女之情形，即屬否認子女之
    訴，否認子女之訴依首揭法條及民事訴訟法第五百九十條第一項規定，惟夫妻之
    一方或繼承權被侵害之人得提起之，且需於夫妻之一方於前述一年法定除斥期間
    內提起或夫妻之一方已於法定期間內提起並於期間內死亡為要件。如夫妻均逾該
    項所定之法定期間而未提起否認之訴，或雖提起而未受有勝訴之確定判決以前，
    該子女在法律上不能不認為夫之婚生子女，無論何人皆不得為反對之主張，旨在
    早日確定法律上之親子關係，期保護婚生子女之地位，最高法院二十三年上字第
    三四七三號、七十五年台上字第二０七一號判例、八十三年第六次民庭民事庭決
    議意旨、最高法院九十年台再字第七二號判決參照。經查，本件被告乙○○之母
    甲○○於八十四年一月十四日與被告丁○○結婚，雖於八十九年十二月二十日離
    婚，但於婚姻關係存續中懷有被告乙○○，並於八十九年三月五日產下被告乙○○，是被告乙○○之母受胎係在與被告丁○○婚姻關係存續中，自應推定被告乙○○係其母甲○○與被告丁○○之婚生子女，依首揭法條意旨，倘欲否認此一婚
    生推定親子關係，僅被告乙○○之母甲○○或被告丁○○得提起否認之訴，且應
    於知悉子女出生之日起一年內即於九十年三月五日前為之，而甲○○或被告丁○○迄未依民法第一千零六十三條第二項提起否認子女之訴受有勝訴確定判決，為
    原告與到場被告乙○○所不爭執，則被告乙○○自應認係被告丁○○之婚生子女
    ，無論何人均不得另為反對之主張。
五、雖新修正民事訴訟法第二百四十七條第一項、第二項規定法律關係基礎事實存否
    不明，以原告不能提起其他訴訟者為限，亦得提起確認之訴，惟婚生推定之效力
    ，在夫或妻提起否認之訴將其推翻之前，子女出生時，即推定為婚生子女，第三
    人亦不得否認，否認權之行使，有使婚生子女關係發生消滅之效果，近時通說認
    為其性質屬形成權，準此，親子關係未經有否認權之人提起否認之訴將其推翻以
    前，親子關係當然存在，並無法律關係基礎事實存否不明之情形，原告主張依前
    開規定，確認被告丁○○與被告乙○○間親子關係不存在，併確認其與被告乙○○間親子關係存在，難認屬正當。
六、末以，親子關係訴訟，關係身份、地位甚鉅，事涉社會公益，關於認諾及訴訟上
    自認或不爭執效力之規定當無適用餘地，本件雖原告與被告乙○○對於原告所主
    張事實俱不爭執，揆諸前述說明，仍無從為如原告聲明之判決。綜上所述，被告
    乙○○既經法律推定為被告丁○○之婚生子女，原告自無由起訴請求確認被告二
    人間親子關係不存在，而在被告二人間親子關係存在之法律關係下，原告亦無從
    起訴確認其與被告乙○○間親子關係存在。從而，原告起訴主張難認有理由，應
    予駁回。
七、本件事證已臻明確，兩造其餘攻擊防禦方法，核與本件判決結果不生影響，爰不
    一一論述。
八、據上論結，本件原告之訴為無理由，依民事訴訟法第三百八十五條第一項前段、
    第七十八條判決如主文。
中　　　華　　　民　　　國　　九十一　　年　　　二　　　月　　　八　　　日
                                        臺灣桃園地方法院民事第二庭
~B法　　　官　管靜怡
右為正本係照原本作成
如對本判決上訴須於判決送達後廿日內向本院提出上訴狀
中　　　華　　　民　　　國　　九十一　　年　　　二　　　月　　　八　　　日
~B法院書記官　趙芳媞
